【裁判字號】    96,交易,156
【裁判日期】    980811
【裁判案由】    過失致死
【裁判全文】
臺灣臺南地方法院刑事判決             96年度交易字第156號
公  訴  人  臺灣臺南地方法院檢察署檢察官
被      告  乙○○
上列被告因過失致死案件，經檢察官提起公訴（96年度偵字
16468、16469號），本院判決如下：
    主  文
乙○○因過失致人於死，處有期徒刑陸月，減為有期徒刑參月，
如易科罰金，以新臺幣壹仟元折算壹日。
    事  實
一、乙○○於民國96年4月21日下午，騎駛車牌號碼VSY-239號輕
    型機車之前，原應詳細檢查機車之燈光確實有效，然竟疏於
    注意及此，未發覺車尾無燈光警示裝置，即貿然上路，於同
    日下午7時27分許，騎車沿臺南縣後壁鄉○○村○○○○○道
    ，由北往南方向行駛，行經該線280公里處，適有張守禧於
    酒後騎駛車牌號碼3HG-082號重型機車，沿同向後方駛來，因
    不勝酒力，未及注意車前狀況，自後追撞前方由乙○○所騎
    駛車尾無燈光警示之前開機車，致雙方人車倒地，乙○○之
    頭部及手腳受有多處傷勢，張守禧則受有頭部撞傷、顱內出
    血，經送往奇美醫院柳營分院救治，由警委託醫院抽血檢驗
    張守禧酒精濃度達159mg/dl(換算成呼氣之酒精濃度為0.795
    mg/l)，乙○○於醫院時，在未有偵查犯罪職務之機關或公
    務員發覺其為犯罪人之前，當場承認為肇事者，始查知上情
    。嗣於同年5月2日，張守禧因傷重不治死亡。
二、案經張守禧之母舅甲○○訴由臺灣臺南地方法院檢察署檢察
    官偵查起訴及臺灣臺南地方法院檢察署檢察官相驗後自動偵
    查起訴。
    理    由
壹、證據能力方面－
一、按被告以外之人於審判外之陳述雖不符刑事訴訟法第159條
    之1至之4等4條之規定，而經當事人於審判程序同意作為證
    據，法院審酌該言詞陳述或書面陳述作成時之情況，認為適
    當者，亦得為證據，刑事訴訟法第159條之5第1項定有明文
    。立法意旨在於傳聞證據未經當事人之反對詰問予以核實，
    原則上先予排除。惟若當事人已放棄反對詰問權，於審判程
    序中表明同意該等傳聞證據可作為證據；或於言詞辯論終結
    前未聲明異議，基於尊重當事人對傳聞證據之處分權，及證
    據資料愈豐富，愈有助於真實發見之理念，且強化言詞辯論
    主義，使訴訟程序得以順暢進行，上開傳聞證據亦均具有證
    據能力。本件證人甲○○、丁○○於偵查中所為之陳述及卷
    附道路交通事故現場圖、道路交通事故調查報告表 (一) 、
    (二)、臺灣省臺南區車輛行車事故鑑定委員會之鑑定意見書
    、覆議鑑定委員會函，雖係被告以外之人於審判外之陳述，
    屬於傳聞證據，惟因被告及檢察官於本院96年12月11日準備
    程序期日處理有關證據能力之意見時，均同意將上開證據作
    為本案證據（參本院卷第15頁）。本院審酌上開證人之陳述
    均係本於自由意識所為之陳述，查無不當取供之情形，以及
    物證、書證等證據與上開證言相符，審酌其等作成時之情況
    ，認為適當，依據上開規定得為證據，而有證據能力。
二、傳聞法則乃對於被告以外之人於審判外之言詞或書面陳述，
    亦即針對被告以外之人於審判外以言詞或書面所為之供述證
    據而為之規範。卷附道路交通事故現場蒐證照片，乃以科學
    、機械之方式，對於所拍攝內容所為忠實且正確之記錄，性
    質上並非供述證據，應無刑事訴訟法第159條第1項規定之適
    用，附此敘明。
貳、實體部分:
一、查被告於96年4月21日下午，騎駛車牌號碼VSY-2 39號輕型
    機車沿臺南縣後壁鄉○○村○○○○○道，由北往南方向行
    駛，嗣行經該線280公里處，適有張守禧於酒後騎  駛車牌
    號碼3HG-082號重型機車，沿同向後方駛來，自後追撞其機
    車，張守禧因而受有頭部撞傷、顱內出血等傷害，嗣於同年
    5月2日因傷重不治死亡等情，為被告所不爭，且據證人甲○
    ○、丁○○證述在卷，並有臺南縣警察局白河分局道路交通
    事故現場圖一紙、道路交通事故調查報告表 (一)、(二)1份
    、道路交通事故現場蒐證照片14幀（詳相驗卷第15-24頁）
    、酒精測定紀錄、奇美醫院傷患死亡通知單（同上卷第12-1
    4頁）、臺灣臺南地方法院檢察署檢察官督同法醫師相驗屬
    實，有勘驗筆錄、相驗屍體證明書及相驗照片附卷（詳前揭
    相驗卷第25-37頁）可憑。則被告於上揭時、地與被害人張
    守禧發生車禍，以及張守禧因而受有上揭傷害，經送醫後因
    顱內出血不治死亡之事實，堪以認定。惟被告矢口否認其車
    尾燈光警示裝置於肇事前即破損，經查：
（一）依卷附肇事現場照片觀之，車牌號碼VSY-239號輕型機車
      後煞車燈及方向燈確屬破裂無訛（參相驗卷第22頁），且
      證人即當時現場處理事故員警林明焜亦證稱：當時有注意
      到被告機車後燈是破裂的，裡面燈泡也是破的，當時確實
      沒有看到路面有車後燈碎片，現場照片也未拍攝到等語綦
      詳（參本院卷第92-93頁），足證被告煞車燈於本件事故
      撞擊前即破裂無誤。蓋倘車禍發生前，被告機車車尾燈光
      如係完好，則員警至現場時理應會發現碎片，焉有連一碎
      片皆無法尋獲之理？又上開機車經送法務部調查局鑑定，
      其結果為：該機車車尾燈泡破璃厚約0.5mm，容易受外力
      硬物碰撞破裂斷損，其於送鑑時燈泡玻璃已呈破損狀並非
      完整，又其玻璃內壁及玻璃破損截面附有藍色物質分佈，
      研判其係已呈破裂受損狀態后始能受到前述藍色塗料製作
      VSY-239號機車車牌白色字號之藍色背景的施工過程波及
      所致，認送鑑機車車尾燈泡於藍色塗料附著時，即無法過
      電點亮燈光等語，有鑑定通知書在卷可考（見本院卷第
      107-10 8頁），且參以被告自承於本件事故前2、3個月，
      其確實用藍色油漆漆車牌等語（同上卷第123頁），益證
      上開機車車燈於事故前2、3個月即已破裂明確，是被告空
      言否認，不足採信。另證人丙○○（泰國籍）雖證稱：之
      前其去被告家，有坐過被告的機車，平常被告去工廠都是
      這一部（車號VSY-239號）就我的印象中，該車燈並沒有
      壞等語（同上卷第97-98），惟質之96年4月21日當日被告
      機車車燈究有無損壞？其稱：當天在火車站等被告載我，
      但等不到人，所以自行叫計程車回去等語（見本院卷第97
      頁），證人當日既未看見被告機車，而之前因受載見機車
      車燈完好之日期又無法確定，則尚難以前開證詞為有利於
      被告之認定。
（二）按行車前應注意燈光等裝置確實有效，道路交通安全規第
      89 條第1項第1款定有明文。被告為機車駕駛人，自應注
      意及此。又本件事故發生當時，被告並無不能注意之情事
      。然被告卻疏未注意上揭交通安全規則，冒然於夜間騎乘
      上開無燈光警示裝置之機車，致被害人無法及時發現被告
      機車而自後撞擊，造成被害人受傷送醫不治死亡，被告於
      本件車禍之發生自有過失。又本件經送請臺灣省臺南區車
      輛行車事故鑑定委員會鑑定結果，其中亦認被告駕駛輕機
      車，夜間行駛車尾無燈光警示，為肇事次因，有該鑑定委
      員會96年6月21日南鑑字第0965901930號函附之臺南區960
      445案鑑定意見書一份在卷（詳上揭相驗卷第82頁）足憑
      ，且覆議鑑定委員會亦同上見解（同上卷第89頁），益徵
      被告於本件車禍之發生，確有過失。又被害人張守禧係因
      本件車禍死亡，已如前述，則被害人之死亡與被告之過失
      行為間，顯有相當因果關係。
（三）次按汽車行駕時，駕駛人應注意車前狀況，並隨時採取必
      要之安全措施；且飲用酒類後，其吐氣所含酒精濃度超過
      每公升0.25毫克或血液中酒精濃度超過百分之0.05以上者
      不得駕車，道路交通安全規則第94條第3項及第114條第1
      項第2款亦有明文。被害人張守禧為重機車駕駛人，自應
      注意及此。又本件事故發生當時天候晴朗、柏油路面乾燥
      、無缺陷、無障礙物，視距復屬良好，並無不能注意之情
      事，有前揭道路交通事故調查報告可稽。然查被害人於前
      揭時間，竟飲酒駕車且自後方追撞被告機車，並致己身受
      傷送醫不治死亡，被害人張守禧於本件車禍之發生自亦與
      有過失。又本件經送請  臺灣省臺南區車輛行車事故鑑定
      委員會，其鑑定意見亦認被害人眼液酒精濃度測定值超過
      標準，駕駛重機車，未注意車前狀況，為肇事主因，有上
      揭鑑定意見書一份在卷可憑。
（四）至被害人就本件車禍之發生雖與有過失，然此僅係本件對
      被告量刑之參考，仍無解於被告應負過失致死罪責。綜上
      所述，本件被告過失致人於死犯行，事證明確，應予依法
      論科。
二、核被告乙○○所為，係犯刑法第276條第1項之過失致死罪。
    又被告於肇事後，在未有偵查犯罪職務之機關或公務員發覺
    其為犯罪人及犯罪情節之前，即向警方自首而接受裁判等情
    ，有臺南縣警察局白河分局道路交通事故肇事人自首情形紀
    錄表1紙在卷（詳前揭相驗卷第11頁）足稽，爰依刑法第62
    條前段之規定減輕其刑。爰審酌被告疏未注意道路交通安全
    規則，駕車肇事致被害人死亡之過失情節而被害人亦與有過
    失，及被告之智識程度（國中畢業）、生活狀況，被告迄今
    仍未與業與被害人之家屬達成和解賠償損害，暨被告犯罪後
    否認犯行態度不佳等一切情狀，量處如主文所示之刑。又被
    告上開犯罪時間係在96年4月24日以前，應依中華民國96年
    罪犯減刑條例第2條第1項第3款之規定，減刑二分之一，以
    資懲儆。
據上論斷，應依刑事訴訟法第299條第1項前段，刑法第276條第
1項、第62條前段、第41條第1項前段，中華民國96年罪犯減刑條
例第2條第1項第3款、第7條、第9條，刑法施行法第1條之1，判
決如主文。
本案經檢察官戊○○到庭執行職務。
中    華    民    國    98    年    8     月    11    日
                        交通法庭  法官  廖建彥
右正本證明與原本無異。
如不服本判決，應於判決送達後十日內，向本院提出上訴狀。
                                    書記官  吳揆滿
中    華    民    國    98    年    8     月    11    日
附錄本案論罪科刑法條全文：
中華民國刑法第二百七十六條第一項：
因過失致人於死者，處二年以下有期徒刑、拘役或二千元以下罰
金。


司法院資訊處製作；財團法人民間司法改革基金會備份。
